最高法院刑事判決　　　　　　　　　　　　　　　九十三年度台上字第三八七四號
　　上　訴　人　甲○○
右上訴人因擄人勒贖案件，不服台灣高等法院中華民國九十三年四月二十六日第二審
判決（九十二年度上訴字第六四三號，起訴案號：台灣台北地方法院檢察署九十一年
度偵字第二一九五六號），提起上訴，本院判決如左：
　　主　文
上訴駁回。
　　理　由
按刑事訴訟法第三百七十七條規定，上訴於第三審法院，非以判決違背法令為理由，
不得為之。是提起第三審上訴，應以原判決違背法令為理由，係屬法定要件。如果上
訴理由狀並未依據卷內訴訟資料，具體指摘原判決不適用何種法則或如何適用不當，
或所指摘原判決違法情事，顯與法律規定得為第三審上訴理由之違法情形，不相適合
時，均應認其上訴為違背法律上之程式，予以駁回。本件原判決認定上訴人甲○○於
民國九十一年十月間，因積欠賭債急於償還，乃與劉正彬（已判刑確定）基於意圖勒
贖而擄人之犯意聯絡，擬強擄當時擔任台北縣議會議長之許再恩，向其家屬勒贖新台
幣五百萬元。謀議既定，即勘察地形，並以劉正彬原持有之具殺傷力制式貝瑞塔九０
半自動手槍一支（槍枝管制編號0000000000號）、制式九０子彈十發，及
上訴人所有之摺疊小刀（非管制類刀械）一支為作案工具，共同未經許可，而持有該
槍、彈。同月三十日上午九時四十分許，上訴人及劉正彬在台北縣新店市○○路七十
二號前，利用許再恩外出上車之機會，分別自左、右後車門進入車內，由劉正彬持前
開手槍抵住許再恩腹部，旋經許再恩抓住手槍，並與座車司機張亞孫奮力抵抗，奪下
手槍，上訴人、劉正彬見狀即行逃逸，致未得逞等情。爰維持第一審論處上訴人共同
意圖勒贖而擄人未遂（累犯）罪刑部分之判決，駁回其於第二審之上訴，已綜合全部
卷證資料，敘明其所憑之證據及認定之理由。而以上訴人否認犯罪所持之辯解為不足
採，予以指駁綦詳。所為論敘，俱有卷存之證據資料可資覆按，從形式上觀察，並無
判決違背法令之情形存在。按刑法第三百四十七條之擄人勒贖罪，以意圖勒贖而開始
實行擄人之行為為著手，並以被害人置於其實力支配之下為既遂。依原判決合法認定
之上開事實，上訴人與劉正彬於侵入許再恩車內，持槍抵住其腹部，即屬著手於擄人
行為之實行，旋因許再恩奪下手槍，上訴人、劉正彬始行逃逸，致未得逞，原判決因
論以刑法第三百四十七條第二項、第一項意圖勒贖而擄人未遂罪，殊無判決適用法則
不當之違誤。又原判決採憑上訴人、劉正彬在警訊、偵查及第一審法院之供述，許再
恩、張亞孫等人之證言，互核相符，並參酌內政部警政署刑事警察局鑑定書，扣案之
槍、彈及摺疊刀等證據資料，綜合研析判斷，據為不利於上訴人之認定，已詳敘其斟
酌取捨而得心證之理由，並非僅憑上訴人之自白為唯一之證據，尤無上訴意旨所稱原
判決認定事實不依證據、判決不載理由或所載理由矛盾等之違法情形。上訴人在警詢
中所為之自白，係出於其自由意思，判決內併已詳加調查論敘（見原判決第三面第十
一行至第十四行）；而上訴人及劉正彬於第一審法院羈押訊問時，亦迭稱警詢中之自
白係出於自由意思，警方並無恐嚇、脅迫或詐欺等非法取供之情事（見第一審九十一
年度聲羈第三三四號刑事卷第六頁、第十二頁）；即除去其警詢中之自白，原判決仍
應為相同之事實認定，不得以此再事抗辯，執為第三審上訴之合法理由。至上訴人及
劉正彬侵入許再恩車內著手擄人時，有無告知其勒取贖款之意圖？許再恩甫於案發時
，是否知悉此項意圖？均無從解免上訴人應負之罪責。上訴人犯罪之真正動機為何？
如何勘察地形？並非擄人勒贖罪之法定犯罪構成事實，且不影響於原判決依憑證據所
為之事實認定，原判決未予調查，不生違背法令之問題。上訴意旨另否認與劉正彬有
犯意之聯絡及勒贖之意圖，徒為單純事實上之爭執，亦難謂符合第三審上訴之法定要
件。上訴意旨指摘之各節，均與法律規定得為第三審上訴理由之違法情形，不相適合
，其上訴為違背法律上之程式，應予駁回。
據上論結，應依刑事訴訟法第三百九十五條前段，判決如主文。
中　　　華　　　民　　　國　　九十三　　年　　　七　　　月　　二十九　　日
                              最高法院刑事第四庭
                                  審判長法官  紀　俊　乾
                                        法官  黃　正　興
                                        法官  劉　介　民
                                        法官  陳　東　誥
                                        法官  洪　明　輝
      右正本證明與原本無異
                                              書  記  官
中　　　華　　　民　　　國　　九十三　　年　　　八　　　月　　　二　　　日
                                                                        Ｌ
